最　高　行　政　法　院　裁　定
　　　　　　　　　　　　　　　　　　 94年度裁字第02444號
抗　告　人　甲○○
上列抗告人因與相對人國立臺北師範學院間申租公有土地事件，
對於中華民國93年11月26日臺北高等行政法院93年度訴字第2679
號裁定提起抗告，本院裁定如下︰
    主  文
抗告駁回。
抗告訴訟費用由抗告人負擔。
    理  由
一、本件抗告人以其自民國（下同）62年1月30日設籍搬遷至辛
    亥路3段31之4號建物，而上開建物之基地乃財政部國有財產
    局所有之臺北市○○區○○段1小段573地號土地（下稱系爭
    土地），今相對人國立台北師範學院僅為系爭土地管理者，
    且自日據時代建校迄今，相對人從未使用系爭土地，並將系
    爭土地以圍牆摒除於校園外。詎相對人於校園內計畫巷道未
    開闢前，竟違反教育部依財政部88年9月13日台財產接第880
    21950號函所頒訂之教育部所屬機關學校管理之國有公用被
    占用土地排除計畫第5條第1點(一)第1款規定，向臺灣臺北地
    方法院起訴（繫屬案號：92年度訴字第545號），請求拆除
    系爭土地上之抗告人建物。抗告人遂於93年3月25日提出申
    請書，引據教育部所屬機關學校管理之國有公用被占用土地
    排除計畫第5點(一)通案處理原則中第1款(1)及第3款(6)規定，
    向相對人申請申購或申租系爭土地。經相對人以93年4月2日
    北師院總字第0930001434號函（下稱系爭函文）復「本校經
    管之臺北市○○區○○段1小段573號國有公用土地，學校即
    將整體規畫作為綜合教學大樓週邊用地，臺端所請之申購或
    申租乙事，礙難同意，復請查照。」，抗告人不服，提起訴
    願，經訴願機關以系爭函文純屬相對人就其與人民間私法關
    係所為之表示，非訴願法上之行政處分為由，為不受理駁回
    後，抗告人遂向原審法院起訴，求為判決「1.請求撤銷系爭
    函文。2.相對人應合意停止臺灣臺北地方法院92年度訴字第
    545號拆屋還地訴訟，並將所管理之系爭土地變更為非公用
    財產，移交財政部國有財產局。」云云。原裁定以：經查，
    本件抗告人向相對人申請購買或承租系爭土地，經相對人以
    系爭函文拒絕，兩造因而產生爭執，屬私權爭執；又請求相
    對人應合意停止臺灣臺北地方法院92年度訴字第545號拆屋
    還地民事事件之訴訟，亦非屬行政法院權限，均非該院所得
    審究；就上述部分抗告人誤向無審判權之法院起訴，有行政
    訴訟法第107條第1項第1款不合法之情事。至於請求相對人
    所管理之系爭土地變更為非公用財產，移交財政部國有財產
    局，核抗告人無此權益，欠缺權利保護要件，亦有行政訴訟
    法第107條第1項第10款後段不備其他要件不合法之情事，因
    認本件抗告人之訴為不合法，而予駁回。
二、抗告意旨略以：系爭土地相對人從未使用，亦無使用計畫，
    依上開排除計畫，相對人應變更為非公用財產移交財政部國
    有財產局，裨抗告人得申請申租或申購，此為相對人應依法
    行政之行為，相對人駁回抗告人之申請，抗告人自得依行政
    訴訟法第5條提起本件訴訟，原裁定適用法規顯有錯誤云云
    。查教育部所屬機關學校管理之國有公用被占用土地排除計
    畫第5條第1款1目「各機關經管之國有公用土地，其無須繼
    續公用者，應變更為非公用財產移交財政部國有財產局」，
    載明「無須繼續公用者」，惟本件系爭土地相對人於民國90
    年10月8日以90北師院總字第904396號函通知抗告人時，即
    以主旨：「台端目前居住之建物位於本校經管之國有『臺北
    市○○區○○段1小段573地號』之公地上，為遵奉政府法令
    政策暨本校校區整體規劃之推展，裨利改善教學環境，以達
    作育英才目的；素仰台端平日極為關懷教育，特函請惠予配
    合自動騰遷，敬請查照。」等語；更於抗告人申請申租、申
    購系爭土地，以93年4月2日北師院總字第0930001434號函復
    ：「本校經管之臺北市○○區○○段1小段573號國有公用土
    地，學校即將整體規畫作為綜合教學大樓週邊用地，臺端所
    請之申購或申租乙事，礙難同意，復請查照。」等語，足見
    系爭土地仍需繼續公用甚明，抗告人主張相對人對於系爭土
    地無使用計畫乙節，並無可採。系爭土地既仍需繼續公用，
    則抗告人請求相對人將系爭土地變更為非公用財產移交財政
    部國有財產局，自屬欠缺訴之利益；且抗告人係請求相對人
    將系爭土地變更為非公用財產移交財政部國有財產局，並非
    請求相對人作成何行政處分，其主張可依行政訴訟法第5條
    第2項起訴，尚非有據。至其申請申租或申購系爭土地，係
    屬私權爭執，原裁定認其起訴為不合法，並無違誤，其抗告
    難認有理由，應予駁回。
三、依行政訴訟法第104條、民事訴訟法第95條、第78條，裁定
    如主文。
中　　華　　民　　國　　94　　年　　11　　月　　10　　日
                  第四庭審判長法  官　趙　永　康
                              法  官　鄭　淑　貞
                              法  官　黃　淑　玲
                              法  官　侯　東　昇
                              法  官　林  文  舟
以  上  正  本  證  明  與  原  本  無  異
中　　華　　民　　國　　94　　年　　11　　月　　12　　日
　　　　　　　　　　　　　　　書記官　阮　桂　芬
